臺灣雲林地方法院刑事判決　　　　　　　 93年度訴字第326號
公　訴　人　臺灣雲林地方法院檢察署檢察官
被　　　告　甲○○　男　42歲.
指定辯護人　蕭敦仁律師
上列被告因違反毒品危害防制條例案件，經檢察官提起公訴（93
年度偵字第921號），本院判決如下：
    主  文
甲○○販賣第壹級毒品，累犯，處有期徒刑柒年貳月。
扣案之第壹級毒品海洛因伍小包【標示ＨＲ（＋），合計淨重貳
拾貳點參柒公克】均沒收銷燬之；上開毒品外包裝伍個（合計重
壹點陸玖公克）均沒收；販賣毒品所得新台幣壹仟元沒收之，如
全部或一部不能沒收時，以其財產抵償之。
    事  實
一、甲○○前於民國89年間，因轉讓第2級毒品案件，經臺灣高
    等法院臺南分院判處有期徒刑8月，並經最高法院於89年4月
    20日駁回上訴而確定，甫於90年11月4日執行完畢。仍不知
    悔改，復意圖營利而基於販賣第1級毒品海洛因之犯意，於
    93年2月19日下午2時45分許，在雲林縣林內鄉○○村○○路
    216號2樓房間內，以新臺幣（下同）1,000元之價格，販售
    第1級毒品海洛因1小包約0.3至0.5公克予戊○○。嗣戊○○
    於同日下午2時50分許，將所購得之海洛因摻入針筒內，正
    欲施打手臂之際，適為警持本院所核發之搜索票前往搜索而
    當場查獲，並扣得第1級毒品海洛因5小包【標示ＨＲ（＋）
    者，合計淨重22.37公克（空包裝重1.69公克）】、第2級毒
    品安非他命6小包、注射針筒2支、玻璃球吸食器2個、分裝
    匙2支。
二、案經雲林縣警察局斗六分局報請臺灣雲林地方法院檢察署檢
    察官偵查起訴。
    理  由
一、訊之被告甲○○，固不否認於93年2月19日下午2時50分許，
    在雲林縣林內鄉○○村○○路216號2樓房間內，為警持本院
    搜索票查獲，當時並有戊○○及乙○○在場，己○○及另外
    2名不詳男子則跳樓逃逸，且現場為警查扣海洛因5小包、安
    非他命2小包、玻璃球2個、注射針筒2支、分裝匙2支、殘渣
    袋1個等物。惟矢口否認有公訴人所指販賣第1級毒品之犯行
    ，辯稱：我是和戊○○吃飯後一起進去警察搜索的那個地方
    ，進去不到兩分鐘，警察就來了，我並沒有販賣海洛因給戊○○，且警方在現場所查獲的毒品海洛因5小包、安非他命6
    小包及吸食工具等物品都不是我所有的云云。
二、經查：
  (一)本件查扣之疑似毒品海洛因6 小包，經送請法務部調查局鑑
    定結果，其中5小包【標示ＨＲ（＋）者，合計淨重22.37公
    克（空包裝重1.69公克）】含第一級第6 項毒品海洛因成分
    ，另1 小包【標示ＨＲ（－）者，淨重3.67公克（空包裝重
    0.30公克）】含第二級第89項毒品甲基安非他命成分，此有
    該局93年3月22日調科壹字第160002222號鑑定通知書在卷可
    稽。
  (二)證人戊○○於93年 2月20日檢察官偵查中證稱：當時我進去
    警察搜索的地方，看到有人在吸食毒品，有使用的人看到這
    種狀況，被人家引誘一定會沈淪下去，我進去裡面才5分鐘
    而已，針筒拿起來尚未插下去，結果還沒有施用，警察就進
    來，就被抓到；扣案的海洛因6小包是甲○○的，因為我有
    向他購買1,000元的海洛因0.3至0.5公克1小包；我當時是拿
    錢還他，到樓上看到他們那些人就是有兩個，有兩三個不認
    識的在那邊施用毒品，自己意志力不夠，又向甲○○買啦！
    等語（見本院卷第288頁背面、第289頁背面、第290頁、第
    291頁、第293頁背面）。其後於93年03月11日檢察官偵查中
    證人戊○○又證述：那天我本來拿錢要去還，進去之後看到
    一些人在那邊施用海洛因，用過海洛因的人都知道不好找，
    我有向甲○○買1,000元，己○○想要去白用，我是有聽到
    其他人是想要先買一點點回去試看看，查獲的毒品是誰的，
    和以前的筆錄一樣等語（見本院卷第298頁背面）。業經本
    院於94年2 月14日當庭勘驗證人戊○○之上開偵訊錄音帶內
    容確認無誤。且此偵查錄音帶並未發現有錄音中斷或檢察官
    有對證人施以強暴、脅迫、利誘、詐欺等不法手段，證人於
    偵訊過程之言詞、聲音亦屬自然，並無畏縮、顫抖、口吃或
    依筆錄照唸之情況，亦經本院勘驗明確並記明筆錄（見本院
    卷299 頁），顯見證人戊○○於偵查中之證詞係出於其自由
    意識情形下所為，具有相當的可信度。
  (三)證人戊○○後來於本院審理時雖翻異前詞，改證稱：我在93
    年2 月19日在光明路216號2樓被抓，當時我是和甲○○兩人
    一起進去的，在被抓前大約20分鐘，我和甲○○還去吃魯肉
    飯，當時我身上有攜帶毒品海洛因，一點點而已，約可吸食
    1、2次，該毒品是在彰化縣田中買的，我到光明路216號2樓
    時，看到那兩個跑掉我不認識的人在吸毒，另外兩個人沒有
    在吸毒，那天並沒有看到己○○在吸毒，因為我進去只有5
    分鐘，我也沒有向被告買過毒品，我進去後，和屋裡的4個
    人並沒有相互介紹，因為我毒癮快要發作了云云（見本院93
    年11月22日審判筆錄），而否認於93年2 月19日下午為警查
    獲當天，曾向被告購買1,000元第1級毒品海洛因1小包之事
    實。然一般證人基於人性之弱點以及事後避免得罪涉案被告
    之考量，往往有在嗣後翻異前供而改為有利於被告證述之現
    象，藉以避免遭被告仇視，而被告亦每利用此種情形，主張
    證人所為之指證前後矛盾或非出於本意，而請求法院排斥其
    證詞之可信性，惟法院對證人所為前後矛盾不一之證詞，不
    宜僅依表面觀察，發現其一有矛盾情形即全然摒棄不採，亦
    不應依證人事後之翻供即認其原先之證詞不實，法院為確實
    發現真實，仍有必要依前述證人人性弱點之角度深切觀察其
    前後所為不同之證述，何者係真實可信，何者係事後為避免
    得罪被告所為迴護之詞，而不應採信，以作為判決之依據。
    而本件參酌證人戊○○於本院詰問時，對於其受偵訊時陳述
    之狀態，或稱當時毒癮發作，或稱當時不清醒、頭腦不靈光
    、語無倫次、身體很難受，或稱檢察官說筆錄已經作這樣了
    ，還要反駁的話，要把我送偽證等語，但證人戊○○之偵訊
    過程，業據本院勘驗明確，已如前述，並無證人戊○○上開
    所稱毒癮發作、不清醒、語無倫次、或檢察官出言恐嚇之情
    形，足認證人戊○○所述對於其在本院翻異前詞之理由並不
    可採。故以證人戊○○於本院審理中之證述及其於偵查中之
    證詞二者相比較，應以其於偵查中之證述較為可信。
  (四)復證人戊○○於偵查中，對於看見該址光明路216號2樓之屋
    內有他人吸毒，致無法克制自己，才向被告購買毒品海洛因
    供己施用之證述，歷歷在目而真切實在。而其於93年2 月20
    日檢察官偵訊完畢前，令其作證並具結時，曾有推辭並請求
    日後隔離訊問之情形，足見其知悉指認他人販毒會得罪他人
    ，且其於93年3 月11日檢察官再次偵訊時，在被告面前，僅
    敢陳述「和以前的筆錄一樣」等話語，待檢察官命被告及證
    人乙○○出庭後，始再次指認於案發當天曾向被告購買海洛
    因1 小包之情形，並再次請求檢察官於令其指認被告時隔離
    訊問，同時也替被告向檢察官求情，亦有該偵訊之勘驗內容
    在卷可稽。則以證人戊○○一方面請求隔離偵訊，一方面仍
    替被告求情，且於偵查中相隔半個月之久後，仍再次指認被
    告於案發當天販毒，並未翻異前詞，足認證人戊○○於偵查
    中所為之證述應無誣指他人犯罪之可能及必要，其於偵查中
    所為證述之情節應屬真實可信。
  (五)又本件為警查獲時已扣得含有血液之注射針筒1 支及證人戊○○所簽名之渣殘袋1只，有警卷內之照片1張在卷可稽（見
    警卷第36頁下方照片），依該扣案之注射針筒含有血跡及扣
    有殘渣袋之情形，核與證人戊○○所述查獲當時還沒有施打
    完畢，就被警察查獲之情節相符；且扣案之注射針筒既含有
    血液，該針筒顯已插入戊○○之身體血管內，此亦與戊○○
    之驗尿報告呈嗎啡陽性反應結果相吻合。況證人戊○○已有
    吸毒前科，有其刑案資料查註紀錄表在卷可佐，本件雖查扣
    其所使用之注射針筒及殘渣袋等物，但對於該毒品之來源，
    證人戊○○可以綽號某某之人所提供，一語帶過，並毋須指
    明確切之來源，然證人戊○○於偵查中卻先後指稱該毒品係
    向被告所購買，若非有此事實，證人戊○○應不致於一再指
    認被告，復佐以證人己○○於偵查中亦證稱：扣案毒品應該
    全部都是甲○○的，其他的人可能都是去找甲○○買毒品等
    語，益徵證人戊○○上開於偵查中所述應係出於事實。
  (六)證人即警員丁○○於本院審理時已到庭證稱：93年2 月19日
    下午2時50分我有去雲林縣林內鄉○○路216號，當天是執行
    搜索，搜索的對象是被告，在搜索前，我們透過私下瞭解，
    該屋主是庚○○，他有把房子出租給被告的女朋友廖素娥，
    我們有先觀察，發現到被告、乙○○、戊○○等人常常在那
    邊出入等語。復有本院93年度聲搜字第84號搜索票及雲林縣
    警察局斗六分局林內分駐所搜索扣押筆錄在卷可參。以證人
    丁○○上開證述，該房屋既係被告之女友所承租，而當天為
    警查獲之人，僅有被告與該房屋較為密切，被告又常出入該
    處，再佐以證人己○○於本院審理時證稱當天是被告開門讓
    他進去，去該處找過被告2、3次等語，顯見該房屋應係被告
    所使用無誤，此亦何以證人戊○○於偵查中證稱該房間為被
    告所承租之緣由，則該房屋為被告所熟悉，被告以之為販毒
    之隱密處所，亦符常理。
  (七)另就案發當時證人戊○○與被告是否一同進入上址被警查獲
    之房間一情，證人戊○○於警訊及偵查中並未明確說到其是
    否與被告一同進入或獨自進入該房間。且縱認證人戊○○係
    獨自一人進入該房間，然證人己○○於本院審理時已證稱戊○○是自己來的等語（見本院卷第121 頁），至於證人己○○其後於審理詰問中所答稱：不知道、忘記了、沒有注意等
    情，應係避重就輕，並不足採。而證人乙○○於警訊及93年
    2 月20日偵訊時，並未提及戊○○與被告是否一同進入該房
    間，迄至93年3 月11日檢察官再次訊問時，始附和被告所辯
    ，稱被告與戊○○是後來一起進來的云云（見該偵查筆錄）
    ，是證人乙○○之上開第2 次偵查中證詞，亦非完全可採。
    故尚難僅憑被告與證人乙○○所述被告是與戊○○一同進入
    該房間，即推翻證人戊○○於偵查中之證詞可信性。至於證
    人乙○○於本院審理時雖證稱：案發當時現場並未看見有人
    在施用毒品云云，然證人戊○○為警查獲時正在施打毒品，
    已如前述，證人乙○○上開於本院審理中之證述，顯有迴護
    被告之情形，並不可採。
  (八)又證人戊○○於93年2 月20日偵查中固曾證稱：去年過年前
    ，大概11、12月吧，也不是向被告買毒品，就是拿東西去跟
    他換，拿戒指還是珍珠項鍊跟他換，有10多次吧！錢是昨天
    才有，我都是打0000000000號電話與他聯絡，就在大富翁電
    子遊樂場跟他換，然後他說東西丟在哪邊，叫我過去拿，地
    點不固定，在事發地點的附近，就東西用膠帶貼著，用紅色
    膠帶貼著，就隨便找個地方丟，叫我去撿，他怎麼丟毒品我
    不曉得，我東西拿給他的時候，他都已經丟好了云云（見本
    院卷第294至295頁）。其於警訊中亦曾供稱：以前經常向甲○○購買毒品，地點都在林內地區，次數至少10次以上，以
    丟包的方式交易，付錢均在大富翁電子遊藝場內付錢給甲○○云云（見警卷第9 頁）。此部分關於證述證人戊○○與被
    告在以前交易毒品之情形或有出入，交易之模式亦與常情不
    合。然證人戊○○此部分證述亦同為檢察官認為並不可採，
    而未予起訴，但並不因此即可推認證人戊○○所指稱於案發
    當天有向被告購買海洛因1小包之行為亦不可採。
  (九)又本件雖未查獲被告販毒所得之1,000元現金，惟本件警察
    前往上址房間搜索時，係針對被告施用毒品之案件，已據證
    人許健祥於本院審理時證述在卷，是警察當時並未注意是否
    有該販毒所得之1,000 元現金存在與否，該被告販毒行為係
    證人戊○○於警訊時始供出，自難期警方於搜索時會注意是
    否有該現金，故並不能因為本案未查獲現金1,000 元，即認
    被告並無證人戊○○所指證之販毒行為。
  (十)目前社會上非法販賣安非他命犯罪之型態不一，有所謂「大
    盤」、「中盤」或「小盤」販賣者，亦有吸食者彼此之間偶
    而互供有無之零星交易者，在屬前者之情形（即大中小盤）
    ，經深入查證，如機會掌握得宜，或許可查獲與非法販賣安
    非他命有關之販賣工具（諸如電子秤、帳冊、分裝袋等物）
    或多數知情或購買者等證人之證詞，以作為法院判決認定之
    依據，然在後者之情形（即吸食者之間偶發性零星交易），
    因該種零星交易犯罪行為，在性質上本無須使用任何販賣工
    具，亦無須記載帳冊，且其交易時間短暫（僅須數秒之時間
    ），交易方法簡單隱密（在不易為人注意之場所一手交錢，
    一手交貨），交易對象單純（買方僅一人），交易時未必有
    他人在場知悉其事，亦無所謂犯罪之被害人，在被告堅不承
    認其犯行之情況下，茍非警方事先獲知情報而埋伏於交易現
    場當場查獲，否則往往僅能在事後依據購買者之供出來源作
    為認定事實之主要依據，法院縱再作深入之調查，基於該種
    犯罪之性質所侷限，亦無從查得其他直接明顯之關連性物證
    以為補強佐證，其有效之調查途徑在客觀上顯然已告窮盡。
    本件被告涉嫌非法販賣海洛因予證人戊○○之犯罪型態即屬
    此類情形之標準型態，惟法院固不應僅憑購買者片面之指證
    ，不查明是否與事實相符即遽行據以認定被告之非法販賣海
    洛因犯行，亦不應不調查其他相關事證，即片面依購買者之
    指證而認定被告犯罪，然於此不得不予特別指明者，即海洛
    因購買者所為不利於被告之指證在證據法則上亦屬「人證」
    之一種，與「被告之自白」經法律特別規定不得作為認定事
    實唯一證據之情形顯然不同，茍購買者之指證並無「重大」
    矛盾瑕疵，亦未違背經驗法則與論理法則，且核與案件之其
    他相關事實（如有吸用毒品之背景、彼此無重大仇隙，指證
    態度明確肯定、指證係基於自由意識、彼此常有互供有無之
    現象等）相符者，自應認其所為不利於被告之指證已有前述
    各項相關事實情況證據以資佐證，而強化其證言之憑信性，
    此時，法院即應依其職權本於法律規定之採證法則判斷其證
    言之憑信性以認定事實，不應執著於未能查得其他「直接物
    證」或其他所謂之直接「補強證據」，即對購買者所為對被
    告不利之明確指證，全然棄置不採，而遽為被告無罪之諭知
    。本件既有扣案之毒品海洛因5 小包、含有血液之注射針筒
    1 支、分裝匙2 支等證物，亦有證人戊○○於偵查中之先後
    指證，及證人丁○○及己○○之證詞，綜合以觀，本件被告
    販賣第1 級毒品之犯行，應堪予認定。
三、核被告甲○○所為，係犯毒品危害防制條例第4條第1項之販
    賣第1級毒品罪。被告前於89年間，因轉讓第2級毒品案件，
    經臺灣高等法院臺南分院判處有期徒刑8 月，並經最高法院
    於89年4月20日駁回上訴而確定，甫於90年11月4日執行完畢
    ，此有臺灣高等法院被告全國前案紀錄表在卷可佐，其於5
    年以內再犯本件有期徒刑以上之罪，為累犯，原應依刑法第
    47條之規定加重其刑，惟本件刑度為死刑及無期徒刑，依規
    定均不得加重，併此敘明。本件被告雖有前述販毒之犯行，
    然其販賣之對象僅證人戊○○1次，且次數僅1次，販毒所得
    亦僅1,000 元，所得利益微少，其犯罪情節尚非重大，此應
    屬施用毒品者之間彼此互供有無之小型零星交易，其惡性與
    犯罪情節核與大量走私進口或長期販賣毒品之所謂「大盤」
    、「中盤」毒販有重大差異，如不論其情節輕重，遽處以販
    賣毒品罪之法定本刑死刑或無期徒刑，誠屬情輕法重，過於
    嚴苛，有傷人民對法律之情感，爰依刑法第59條之規定酌減
    其刑。無期徒刑減輕者，依刑法第65條規定得減為有期徒刑
    7 年以上，原應依法先加後減之，惟本件刑度為死刑及無期
    徒刑依規定均不得加重，故僅減輕之。爰審酌被告有懲治盜
    匪條例、偽造文書、毒品危害防制條例等前科，有上開前案
    紀錄表可佐，素行不良，未能坦承犯行，惟販賣毒品之次數
    及數量不多，且僅有1次約0.3至0.5公克，所生危害非鉅等
    一切情狀，量處如主文所示之刑。
四、扣案之海洛因5小包（合計淨重22.37公克），係屬查獲之毒
    品，不問屬於犯人與否，應依毒品危害防制條例第18條第1
    項前段沒收銷燬之；上開海洛因之外裝袋5 包（包裝重1.69
    公克）係被告用以防止毒品裸露、逸出、潮濕，便於供販賣
    毒品所用之物，應依毒品危害防制條例第19條第1 項前段之
    規定，宣告沒收之；再被告販賣毒品予戊○○所得之財物
    1,000元亦應依毒品危害防制條例第19條第1項規定宣告沒收
    ，如全部或一部不能沒收時，以其財物抵償之。至於扣案之
    分裝匙2 支並無證據證明為被告販賣毒品海洛因所用之物，
    亦非違禁物；另扣案之注射針筒2支及玻璃球吸食器2個則為
    施用毒品之工具，亦與被告販賣毒品行為無關，爰均不另為
    沒收之諭知。另扣案之安非他命6小包雖係毒品，但與本件
    被告所犯販賣第1 級毒品犯行無涉，依從刑附屬於主刑之原
    則，爰不於本案為沒收之諭知，宜由被告所涉持有第2 級毒
    品犯行中處理，併予敘明。
五、本件證人戊○○於偵查中受訊問後經檢察官命具結，於本院
    審理時亦經具結後受詰問，惟其前後證述並不一致，是否涉
    犯偽證罪嫌，宜由檢察官依法處理，併予敘明。
據上論斷，應依刑事訴訟法第299條第1項前段，毒品危害防制條
例第4條第1項、第18條第1項前段、第19條第1項，刑法第11條前
段、第47條、第59條，判決如主文。
本案經檢察官丙○○到庭執行職務。
中　　華　　民　　國　　94　　年　　3 　　月　　28　　日
                  刑事第三庭  審判長  法  官 劉國賓
                                      法  官 蘇錦秀
                                      法  官 廖國勝
以上正本證明與原本無異。
如不服本判決，應於判決送達後10日內，向本院提出上訴狀。
                                      書記官 林汎柏
中　　華　　民　　國　　94　　年　　3 　　月　　28　　日
【附錄本案論罪科刑法條全文】
毒品危害防制條例第4條：
製造、運輸、販賣第一級毒品者，處死刑或無期徒刑；處無期徒
刑者，得併科新臺幣一千萬元以下罰金。
製造、運輸、販賣第二級毒品者，處無期徒刑或七年以上有期徒
刑，得併科新臺幣七百萬元以下罰金。
製造、運輸、販賣第三級毒品者，處五年以上有期徒刑，得併科
新臺幣五百萬元以下罰金。
製造、運輸、販賣第四級毒品者，處三年以上十年以下有期徒刑
，得併科新臺幣三百萬元以下罰金。
製造、運輸、販賣專供製造或施用毒品之器具者，處一年以上七
年以下有期徒刑，得併科新臺幣一百萬元以下罰金。
前五項之未遂犯罰之。
